最高法院刑事判決　　　　　　　一○○年度台上字第六三七號
上　訴　人　李銘銓
　　　　　　曾新竹
上列上訴人等因違反毒品危害防制條例案件，不服台灣高等法院
高雄分院中華民國九十九年十一月十日第二審更審判決（九十九
年度矚上更(一)字第一號，起訴案號：台灣高雄地方法院檢察署九
十五年度偵字第二七一三六、二九九四九、三三０一三號），提
起上訴，本院判決如下：
    主  文
上訴駁回。
    理  由
按刑事訴訟法第三百七十七條規定，上訴於第三審法院，非以判
決違背法令為理由，不得為之。是提起第三審上訴，應以原判決
違背法令為理由，係屬法定要件。如果上訴理由書狀並未依據卷
內訴訟資料，具體指摘原判決不適用何種法則或如何適用不當，
或所指摘原判決違法情事，顯與法律規定得為第三審上訴理由之
違法情形，不相適合時，均應認其上訴為違背法律上之程式，予
以駁回。本件上訴人李銘銓上訴意旨略稱：李銘銓係因一時糊塗
遭人利用，李往並恐嚇李銘銓如不載運毒品，將剁斷李銘銓手腳
並對家人不利，李銘銓係因不得已而載運毒品，且李銘銓向李往
拿取新台幣（下同）七十萬元，係用於漁船加油並非供家用，李
銘銓之母已年老痴呆，且李銘銓本身亦有心臟病，李銘銓兩個兒
子復無工作，聲請本院能對李銘銓從輕量刑等語。上訴人曾新竹
上訴意旨略稱：(一)、原判決認定曾新竹於漁船出海報關前，已與
其他共犯謀議走私運輸第三級毒品愷他命。然原判決所援引之相
關通訊監察譯文，及李銘銓相關供述各情，暨證人曾明在、吳東
原相關證述各節，均無法證明原判決所認定之上情係屬事實。又
原判決依憑民國九十五年九月二十二日，曾新竹與曾明在間之通
訊監察譯文內容，據以說明曾新竹若事前不知走私運輸愷他命之
事，豈有於電話中不向曾明在質問或抱怨之理。惟曾新竹係至泰
國普吉島修船時，才知李銘銓欲走私運輸愷他命之事，嗣受李銘
銓拜託而礙於情面同意載運毒品，曾新竹斯時未向曾明在質問或
抱怨，其情形與常情不悖。乃原判決依憑上情為不利於曾新竹認
定之依據，於法有違。(二)、原判決認定曾明在因其父親病重而臨
時找曾新竹出海，且曾新竹於出海前並不知係要走私運輸愷他命
，嗣因李銘銓拜託而礙於情面同意載運毒品，事後復主動向調查
員告知愷他命之藏放處，曾新竹之犯罪情節顯較曾明在為輕，而
曾明在業經原審法院以九十八年度矚上更(一)字第四號刑事判決，
判處有期徒刑六年六月確定，乃原判決竟判處曾新竹有期徒刑七
年六月，其量刑過重而顯屬失當，於法有違等語。
惟查：原判決認定上訴人二人有原判決事實欄所記載之共同運輸
第三級毒品犯行，係以訊據上訴人二人供承有走私運輸愷他命回
台遭查獲之事實，上訴人二人雖否認自始即有走私運輸愷他命回
台之犯意，李銘銓辯稱：李往原先是向伊表示要走私香菸，嗣因
船發生故障在泰國修理時，李往才前往向伊告稱要載運愷他命，
並恐嚇伊如不從將剁伊手腳等，伊被迫無奈而走私運輸愷他命回
台等語；曾新竹辯稱：曾明在當初是告訴伊要載運香菸，嗣船駛
抵泰國時才知是要載運愷他命，當時伊曾向李銘銓表示拒絕載運
，但若無伊幫忙船無法駛回台灣，伊不得已只好繼續幫忙云云。
然查上訴人二人如原判決事欄所載，即駕駛「明吉利號」漁船報
關出港，在印度西岸海域接運愷他命上船，將之走私運輸回台遭
查獲等情，業據上訴人二人供述明確，並據證人即不知情之船員
Budi Cipto Mulyo、Riyanto 證述屬實，復有「明吉利號」漁船
出港資料等附卷可資佐證。參酌本件如原判決事實欄所載相關經
過各情，業據李銘銓、李往、曾明在分別供述甚詳，李銘銓並供
稱：曾明在是介紹人且知情，曾新竹與曾明在是堂兄弟，原本是
曾明在要與伊一起出去，因為後來曾明在之父有事，曾明在才叫
曾新竹跟伊出去；曾明在亦證稱：李往要找船，所以伊才找上訴
人二人等情明確。又上訴人二人、曾明在、李往、郭萬樹等人間
，確有以行動電話聯絡走私運輸愷他命等情，有彼等間之通訊監
察譯文附卷可證。另如何查獲本件走私運輸愷他命之過程，並據
證人即調查員吳東原、湯玉峰證述甚詳，而在「明吉利號」漁船
上所查獲之粉末，經送請法務部調查局鑑定結果確係第三級毒品
愷他命（合計淨重二四一點零二公斤），有該局九十五年十一月
三日調科壹字第0952221430號鑑定書附卷足憑。再依李銘銓、李
往相關供述各情，足見李銘銓與李往約定之二百二十萬元，係走
私運輸愷他命之代價。另參酌走私運輸之物品係香菸抑係愷他命
，其二者之罪責差異甚大，而苟李銘銓與李往原約定該二百二十
萬元係走私運輸香菸之代價，則李往嗣改要求李銘銓等走私運輸
愷他命，衡情李銘銓應無不要求李往大幅提高代價之可能，然李
銘銓等走私運輸愷他命並無向李往要求提高代價之情形；本件走
私運輸愷他命之數量甚鉅且價值甚高，如遭查獲其所應負擔之刑
責甚重，衡情李往等人事前當與李銘銓等人詳細謀議策劃，始敢
進行走私運輸愷他命之犯行，依其情節顯無先佯稱係走私運輸香
菸，嗣船抵泰國後方又改以恐嚇威脅等手段，要求李銘銓等人走
私運輸愷他命之可能；上訴人二人苟不同意李往改運愷他命之要
求，則彼等拒絕並逕將船駛回台灣即可，乃上訴人二人竟未為之
；李往苟有恐嚇威脅李銘銓走私運輸愷他命之舉止，則其於李銘
銓未出海前加以恐嚇威脅即可，何須待李銘銓將船駛至泰國方為
恐嚇威脅，堪認李銘銓原即與李往謀議走私運輸愷他命；另上訴
人二人就曾新竹何時知悉係要走私運輸愷他命一節，彼等前後辯
解各情不一。參酌本件走私運輸愷他命之數量甚鉅且價值甚高，
如遭查獲其所應負擔之刑責甚重，李往、李銘銓、曾明在等人事
前如未徵得曾新竹之同意，彼等豈有冒然邀同曾新竹共同走私運
輸愷他命，增加彼等遭查獲之可能；曾新竹與曾明在係堂兄弟，
曾新竹係經曾明在之介紹出海，業據曾新竹供述明確。而苟曾新
竹係於船駛至泰國後，始知要從事走私運輸愷他命之犯行，且其
係處於不得已之情形下，同意與李銘銓共同走私運輸愷他命，衡
情曾新竹於以電話與曾明在通話時，曾新竹當無不向曾明在質問
或抱怨之理。乃曾新竹於以電話與曾明在通話中，不僅未表示其
不願走私運輸愷他命之意，且亦未曾提及其走私運輸愷他命係遭
受強迫等，復出言安慰曾明在不用擔心等情，有曾新竹與曾明在
間相關通訊監察譯文可稽，堪認曾新竹於出海前即知係欲走私運
輸愷他命回台。上訴人二人否認辯解各情，無非係屬事後卸責之
詞，不足採信等情，予以綜合判斷。因而撤銷第一審關於上訴人
二人部分之判決，改判論處上訴人二人共同運輸第三級毒品罪刑
，已於判決內說明其所憑之證據及其認定之理由。按供述證據前
後，雖稍有參差或互相矛盾，事實審法院非不可本於經驗法則斟
酌其他證據作合理之比較定其取捨，從而供述證據之一部認為真
實者予以採取，亦非證據法則所不許。又證據之取捨與證據之證
明力如何，均屬事實審法院得自由裁量、判斷之職權；苟其此項
裁量、判斷，並不悖乎通常一般之人日常生活經驗之定則或論理
法則，又於判決內論敘其何以作此判斷之心證理由者，即不得任
意指摘其為違法，而據為提起第三審上訴之合法理由。原判決綜
合上述各項證據資料，據以認定曾新竹於出海前即知係為走私運
輸愷他命，上訴人二人確有如原判決事實欄所載之犯行等情，乃
其採證認事調查職權之合法行使，不容任意指為違法。又量刑輕
重係屬事實審法院得依職權自由裁量之事項，茍已斟酌刑法第五
十七條所列情狀而未逾法定刑度，即不得遽指為違法。原判決已
敘明如何依刑法第五十七條之規定，斟酌曾新竹本件犯罪之一切
情狀，於法定刑內量處曾新竹有期徒刑七年六月之理由。曾新竹
上訴意旨執曾明在因本件犯行，另案關於其量刑斟酌事項不盡相
同之情形，任意指摘原判決不當，並非有據。上訴人二人徒憑己
意或就原判決已有說明之事項，或就原審判斷證據證明力之合法
職權行使，漫指其違法，重為單純事實上之爭執，難謂係適法上
訴第三審之理由，彼等上訴違背法律上之程式，應均予駁回。又
本件既從程序上駁回，則李銘銓請求本院從輕量刑，自無從審酌
，併予敘明。
據上論結，應依刑事訴訟法第三百九十五條前段，判決如主文。
中    華    民    國  一○○  年    二    月   十七   日
                      最高法院刑事第一庭
                          審判長法官  董  明  霈  
                                法官  張  清  埤  
                                法官  張  祺  祥  
                                法官  段  景  榕  
                                法官  周  煙  平  
本件正本證明與原本無異
                                      書  記  官  
中    華    民    國  一○○  年    二    月  二十五  日
                                                      ｖ